臺灣臺北地方法院刑事裁定　　　　　　 100年度聲判字第47號
聲　請　人
即　告訴人　易宇豐
代　理　人　徐瑞霞律師
被　　　告　魏啟育
　　　　　　吳惠玉
　　　　　　林采薇
上列聲請人即告訴人因告訴被告等犯詐欺等案件，不服臺灣高等
法院檢察署檢察長中華民國100年1月19日以100年度上聲議字第
632 號駁回聲請再議之處分（原不起訴處分案號：臺灣臺北地方
法院檢察署99年度偵字第26087號），聲請交付審判，本院裁定
如下：
    主  文
聲請駁回。
    理  由
一、按告訴人不服上級法院檢察署檢察長或檢察總長認為再議無
    理由而駁回之處分者，得於接受處分書後10日內委任律師提
    出理由狀，向該管第一審法院聲請交付審判；法院認為交付
    審判之聲請不合法或無理由者，應駁回之，刑事訴訟法第
    258條之1第1項、第258條之3第2項前段分別定有明文。本件
    聲請人即告訴人易宇豐對被告魏啟育、吳惠玉、林采薇提出
    詐欺等告訴之案件，經臺灣臺北地方法院檢察署檢察官於民
    國99年12月14日以99年度偵字第26087號為不起訴處分後，
    聲請人不服，聲請再議，嗣經臺灣高等法院檢察署檢察長於
    100年1月19日以100年度上聲議字第632號駁回再議，該處分
    書於100年1月31日送達予聲請人，嗣聲請人於同年2月10日
    委任律師向本院提出本件聲請，並未逾越法定異議期間等情
    ，業經本院調閱上開案件卷宗核閱無訛，並有前述不起訴處
    分書、駁回再議處分書、送達證書、委任狀及聲請狀上之收
    文章戳各1份附卷可查，是本件聲請交付審判程式合於首揭
    法條規定，先予敘明。
二、原告訴意旨略以：
(一)被告魏啟育、吳惠玉、林采薇等人共同基於妨害信用及意圖
    為自己不法利益及所有之犯意，於民國96年5月20日，由被
    告魏啟育、吳惠玉2人與聲請人在位於臺北市中正區○○○
    路7號之餐廳內，洽商投資坐落於桃園縣平鎮市○○段地號
    456、457、458、459、460、464、465等7筆土地及前開土地
    上之未完工建物（下稱桃園不動產）之合作計畫，被告魏啟
    育、吳惠玉2人向聲請人佯稱，投資比例雙方各占50%，投資
    標的之總價金為新臺幣（下同）4000萬元，並協議由聲請人
    先行簽發支票交予桃園不動產之賣方，於票據屆期時，再由
    被告魏啟育等人依投資比例將資金存入聲請人之支票存款帳
    戶等語，致聲請人陷於錯誤，而於同年6月30日由聲請人之
    配偶陳美蓁，偕同被告林采薇2人為名義登記人代表買方，
    與賣方周光明簽訂桃園不動產買賣契約書，復由聲請人當場
    簽發合作金庫商業銀行（下稱合作金庫）南桃園分行（發票
    日：96年8月7日、9月7日、10月7日、11月7日，面額均為
    1000 萬元）支票4紙交予周光明，惟被告魏啟育等明知業與
    聲請人達成上開協議，竟故意違背事前之約定，於同年8月4
    日，由被告魏啟育、吳惠玉約聲請人至臺北市大安區○○○
    路遠企飯店咖啡廳碰面，並向聲請人當面告知，渠等已無資
    金支付上揭票據款項，致使聲請人簽發之上開支票，因無資
    金支付而全部跳票，並經金融機構於同年10月12日通報為拒
    絕往來戶，損害聲請人之信用紀錄。因認被告魏啟育、吳惠
    玉、林采薇共同涉犯刑法之妨害信用、詐欺及背信等罪嫌。
(二)被告魏啟育另承前犯意，趁聲請人因前開信用瑕疵，未能為
    其子易大為擔任借款之連帶保證人，無法以門牌號碼臺中市
    ○區○村路22號1樓房地（下稱臺中不動產）向金融機構取
    得貸款，而轉向李秋明借貸資金，且將上開臺中不動產所有
    權移轉登記至李秋明之配偶張麗玲名下，被告魏啟育竟向李
    秋明遊說，並要求李秋明向聲請人催討提前還款，聲請人則
    因資金吃緊無力清償，嗣李秋明將臺中不動產逕自售出，以
    抵償聲請人積欠之債務，被告魏啟育旋即用人頭以低價購入
    ，致生損害於聲請人（不動產價差1億5000萬元及裝潢費用
    4000萬元，合計1億9000萬元），聲請人於臺中不動產在99
    年4 月25日遭買賣過戶於他人，始悉前情。因認被告魏啟育
    涉有刑法背信、詐欺及妨害信用等罪嫌。
三、按刑事訴訟法第258條之1規定告訴人得向法院聲請交付審判
    ，揆其立法意旨，係對於「檢察官不起訴裁量權」制衡之一
    種外部監督機制，法院之職責僅在就檢察官所為不起訴之處
    分是否正確加以審查，藉以防止檢察機關濫權，依此立法精
    神，同法第258條之3第3項規定「法院就交付審判之聲請為
    裁定前，得為必要之調查」，所謂「得為必要之調查」，係
    指調查證據之範圍應以偵查中曾顯現者為限，不可就新提出
    之證據再為調查，亦不可蒐集偵查卷宗以外之證據，否則將
    與刑事訴訟法第260條之再行起訴規定混淆不清。法院於審
    查交付審判之聲請有無理由時，除認為告訴人所指摘不利被
    告之事證，未經檢察機關詳為調查或斟酌，或不起訴處分書
    所載理由違背經驗法則、論理法則或其他證據法則者外，不
    宜率予交付審判。所謂告訴人所指摘不利被告之事證，未經
    檢察機關詳為調查，係指告訴人所提出請求調查之證據，檢
    察官未予調查，且若經調查，即足以動搖原偵查檢察官事實
    之認定及處分之決定，倘調查結果，尚不足以動搖原事實之
    認定及處分之決定者，仍不能率予交付審判。次按，犯罪事
    實應依證據認定之，無證據不得認定犯罪事實，刑事訴訟法
    第154條第2項規定甚明。復按告訴人之告訴，係以使被告受
    刑事訴追為目的，是其陳述是否與事實相符，仍應調查其他
    事實以資審認，始得為不利被告之認定，亦有最高法院52年
    台上字第1300號判例可參。
四、經查：
(一)被告魏啟育、吳惠玉、林采薇共同涉嫌妨害信用（聲請人遭
    通報拒絕往來戶）部分：
    刑法第313條妨害信用罪必須行為人主觀上具有損害他人信
    用之故意，客觀上有散布流言或施詐術之行為，始足當之。
    本件依聲請人所訴情節，被告等人僅有訂約行為，並無散布
    流言或施詐術，且亦乏證據證明被告等人於主觀上有損害他
    人信用之故意，自不能成立刑法第313條之妨害信用罪名。
    再者，於聲請人為購買桃園不動產所開立之支票第一次發生
    退票前（合作金庫南桃園分行支票號碼：0000000，退票日
    期為96年8月22日），聲請人已有3筆退票紀錄，日期分別為
    96 年5月8日、96年6月15日、96年6月15日，金額分別為48
    萬元、40萬元及32萬5千元，有台灣票據交換所99年10月13
    日台票總字第0990005628號函文檢附之明細表在卷可稽（見
    99 年度他字第9254號卷第107、108頁），顯見聲請人於簽
    約購買桃園不動產前，即已出現票據信用瑕疵在先，尚難認
    定其遭通報為拒絕往來戶與其為購買桃園不動產所開立之支
    票退票間，有相當之因果關係。
(二)被告魏啟育、吳惠玉、林采薇共同涉嫌背信、詐欺部分：
  1.聲請人指訴被告魏啟育、吳惠玉、林采薇共同涉有背信及詐
    欺罪嫌，無非係以被告魏啟育等人與聲請人約定，由聲請人
    先以個人票據支付予不動產賣方即證人周光明，嗣後被告魏
    啟育等人卻不願依約投入資金支付票款，致票據屆期未能兌
    現，使聲請人遭通報為拒絕往來戶為由，然聲請人到庭陳述
    ：與被告魏啟育等人沒有委任關係，只有合作關係等語（見
    99 年度他字第9254號卷第48頁），則被告魏啟育等人既未
    接受聲請人委任，而有為聲請人處理事務之責，自無涉犯背
    信罪之可能。
  2.按證人即前揭桃園不動產賣方周光明到庭證述：桃園不動產
    是黃銘坤將土地賣給伊，但該土地價值根本不夠償還貸款，
    後來聲請人去找蕭介生律師，是蕭律師跟伊說，伊與聲請人
    才約在蕭律師事務所見面，聲請人問伊是否願意將土地轉售
    ，伊向聲請人開價5000萬元，最後以4000萬元成交，伊有指
    定要用聲請人本人簽發之支票，聲請人當場開了4張合作金
    庫南桃園分行面額各1000萬元支票給伊，但後來支票都跳票
    ，買賣契約因此終止，印象中是一、二次就談定交易，被告
    3 人並未與其接洽過等語（見99年度他字第9254號卷第99、
    100頁），堪認前開桃園不動產之投資案係由聲請人主動與
    證人周光明接洽，被告魏啟育等人並未出面，聲請人簽發之
    支票亦直接交由證人周光明，未透過被告等人轉交為真實，
    則該桃園不動產之買賣，既由聲請人先與賣方即證人周光明
    接洽，且係由證人周光明指定要求取得聲請人本人簽發之支
    票，聲請人據此簽發票據交付，實為履行買賣契約之付款行
    為，聲請人卻指被告等人施用詐術，使其陷於錯誤，而將支
    票交付予證人周光明，實屬無據。
(三)被告魏啟育涉嫌妨害信用、背信、詐欺部分：
  1.刑法第313條妨害信用罪必須行為人主觀上具有損害他人信
    用之故意，客觀上有散布流言或施詐術之行為，依告訴意旨
    (二)之指訴情節，被告魏啟育僅係向李秋明遊說，並要求李
    秋明向聲請人催討提前還款，該等行為核與刑法第313條之
    構成要件不該當，自不能成立刑法第313條之妨害信用罪名
    。
  2.又被告魏啟育未曾受聲請人之委任處理臺中不動產之事務，
    且於該不動產於99年4月25日遭過戶於第三人之前，被告魏
    啟育也未與聲請人有所接觸等情，均為聲請人所是認（見99
    年度他字第9254號卷第47、48頁），則聲請人所述情節，與
    背信罪之「為他人處理事務」及詐欺罪之「以詐術使人將本
    人或第三人之物交付」之構成要件均不相符，是聲請人僅泛
    指被告魏啟育利用其個人財務危機，且事後承認等情狀，即
    逕認被告魏啟育另涉犯背信及詐欺等罪嫌，難謂有據。
五、綜上所述，聲請人所指被告魏啟育、吳惠玉、林采薇共同涉
    有妨害信用、背信及詐欺犯行，被告魏啟育另涉有妨害信用
    、背信及詐欺犯行，原臺灣臺北地方法院檢察署檢察官不起
    訴處分書及臺灣高等法院檢察署駁回再議處分書中既已詳予
    調查偵查卷內所存證據，並敘明所憑證據及判斷理由，且原
    處分所載證據取捨及事實認定之理由，亦無違背經驗法則、
    論理法則及證據法則之情事，是臺灣臺北地方法院檢察署檢
    察官及臺灣高等法院檢察署檢察長以被告犯罪嫌疑不足分別
    予以不起訴處分及駁回再議之聲請，於法並無違誤，本件聲
    請交付審判意旨猶執前詞，對於原臺灣高等法院檢察署處分
    加以指摘求予審判，非有理由，應予駁回。
六、依刑事訴訟法第258條之3第2項前段，裁定如主文。
中    華    民    國   100    年    3     月    16    日
                  刑事第十五庭  審判長法  官  廖紋妤
                                      法  官  吳麗英
                                      法  官  李小芬
上正本證明與原本無異。
本裁定不得抗告。
                                      書記官  陳品潔
中    華    民    國   100    年    3     月    16    日